臺灣臺北地方法院刑事判決　　　　　　　94年度訴字第1870號
公　訴　人　臺灣臺北地方法院檢察署檢察官
被　　　告　子○○
　　　　　　寅○○
共　　　同
選任辯護人　劉大新律師
被　　　告　辛○○
　　　　　　癸○○
　　　　　　丁○○
　　　　　　乙○○
　　　　　　戊○○
上列被告等因妨害自由等案件，經檢察官提起公訴（93年度偵字
第15203 號、94年度偵字第8070號、第12753 號），本院判決如
下：
    主  文
子○○共同意圖為自己不法之所有，以恐嚇使人將本人之物交付
累犯，處有期徒刑壹年陸月，減為有期徒刑玖月；又共同傷害人
之身體，累犯，處有期徒刑貳年；又共同以非法方法，剝奪人之
行動自由，累犯，處有期徒刑壹年肆月，減為有期徒刑捌月。應
執行有期徒刑參年肆月。
寅○○共同意圖為自己不法之所有，以恐嚇使人將本人之物交付
，處有期徒刑壹年肆月，減為有期徒刑捌月。
辛○○共同以加害身體之事，恐嚇他人致生危害於安全，累犯，
處有期徒刑陸月，如易科罰金以銀元參佰元即新臺幣玖佰元折算
壹日，減為有期徒刑參月，如易科罰金以銀元參佰元即新臺幣玖
佰元折算壹日。
癸○○共同以加害身體之事，恐嚇他人致生危害於安全，處有期
徒刑肆月，如易科罰金以銀元參佰元即新臺幣玖佰元折算壹日，
減為有期徒刑貳月，如易科罰金以銀元參佰元即新臺幣玖佰元折
算壹日。
丁○○共同以加害身體之事，恐嚇他人致生危害於安全，處有期
徒刑肆月，如易科罰金以銀元參佰元即新臺幣玖佰元折算壹日，
減為有期徒刑貳月，如易科罰金以銀元參佰元即新臺幣玖佰元折
算壹日。
乙○○共同以非法方法，剝奪人之行動自由，處有期徒刑捌月，
減為有期徒刑肆月，如易科罰金以銀元參佰元即新臺幣玖佰元折
算壹日；又共同意圖為自己不法之所有，以恐嚇使人將本人之物
交付，處有期徒刑拾月，減為有期徒刑伍月，如易科罰金以銀元
參佰元即新臺幣玖佰元折算壹日。應執行有期徒刑捌月，如易科
罰金以銀元參佰元即新臺幣玖佰元折算壹日。
戊○○共同以加害身體之事，恐嚇他人致生危害於安全，處有期
徒刑拾月，減為有期徒刑伍月，如易科罰金以銀元參佰元即新臺
幣玖佰元折算壹日；又共同以非法方法，剝奪人之行動自由，處
有期徒刑拾月，減為有期徒刑伍月，如易科罰金以銀元參佰元即
新臺幣玖佰元折算壹日。應執行有期徒刑玖月，如易科罰金以銀
元參佰元即新臺幣玖佰元折算壹日。
    事  實
一、子○○（原名甲○○）前因誣告案，經臺灣板橋地方85年訴
    字第709 號判處有期徒刑5 月、臺灣高等法院86年上訴字第
    2423號、最高法院87年台上字第3452號駁回上訴確定，於民
    國88年9 月20日執行完畢。辛○○前因違反懲治盜匪條例案
    件，經臺灣板橋地方法院87年少訴字第49號、臺灣高等法院
    87年上訴字第258 號判決有期徒刑5 年，於90年8 月21日縮
    短刑期假釋出監，92年2 月11日保護管束期滿執行完畢，均
    猶不知悔改。
二、子○○、寅○○（原名庚○○、綽號阿嬌）係夫妻關係，2
    人於92年10月底起至93年4 月中旬，在臺北市中山區○○○
    路○ 段65巷26號開設八吉祥佛教藝品店，並雇用癸○○（綽
    號殺手）、丁○○（原名高世樺、綽號小高）、戊○○（綽
    號蚊子）、乙○○（綽號阿國）等人，分別為下述犯行：
  (一)於93年4 月間中旬某日，子○○為向丑○○索討票號CT0000
    000 、CT0000000 、CT0000000 、CT0000000 等4 張支票面
    額各新臺幣（下同）55萬元、3 萬5 千元、3 百87萬元、23
    萬元票款，乃交代丁○○購買油漆、雞、蛇、老鼠等物後，
    與寅○○、黃鈺茹（另經不起訴處分）、癸○○、辛○○、
    戊○○及丁○○，共同基於恐嚇之犯意聯絡，分乘2 車前往
    丑○○臺北縣汐止市○○路住處，詎抵達後未遇丑○○，子
    ○○、寅○○即交代癸○○、丁○○、辛○○、戊○○等人
    分別砸毀丑○○住處玻璃（毀損部分未據告訴）、噴漆「丑
    ○○欠錢不還」，並放置雞、老鼠及蛇等物，以此方式恐嚇
    丑○○交付票款，致丑○○心生畏懼，不敢返回上開住處居
    住。
  (二)於93年7 月間，子○○與不詳姓名、年籍之小弟（未有證據
    證明未滿18歲）2 人，共同基於傷害他人身體之犯意聯絡，
    由該等不詳姓名、年籍之小弟2 人共乘機車前往己○○三重
    市三路住處附近守候，俟己○○步出家門後即朝其潑灑油漆
    ，致己○○因而受有臉部及全身二度化學性灼傷之傷害（佔
    體表面積百分之15）。
  (三)於93年6 月初，癸○○不欲在八吉祥藝品店任職，詎子○○
    於同月29日某時許，夥同壬○○及不詳姓名、年籍之男子（
    未有證據證明未滿18歲）4 名，共同基於傷害人身體之故意
    ，以發放薪水為名，通知癸○○於當日晚間7 時許前來店內
    ，俟其到店內後未久，即由壬○○及上該不詳姓名、年籍之
    男子4 名，分持木劍或徒手毆打癸○○，致癸○○受有右眼
    結膜出血、左眼眼瞼及眼周區之挫傷、雙眼眼球挫傷之傷害
    （傷害部分業經癸○○於95年2 月13日對壬○○撤回告訴）
    ，並以此強暴手段妨害其離去現場，經同在店內之丁○○勸
    阻，子○○始交待店內員工乙○○、戊○○2 人帶同癸○○
    就診，並吩咐乙○○等人急診後必須將癸○○帶回店內，乙○○及戊○○即共同基於剝奪他人行動自由及強制之犯意聯
    絡，強押癸○○前往醫院後折返店內，俟於店內子○○利用
    毆打癸○○成傷之惡害，以此方式強迫癸○○簽立30萬元本
    票1 紙而行無義務之事，嗣經由癸○○之母透過他人交涉始
    取回上開票據。
  (四)於93年5 、6 月間，編號00000000（下稱丙○）應報紙分類
    廣告前往首開藝品店任職，因工作條件及報酬不理想而作罷
    ，詎於同年7 月間，子○○竟教唆寅○○夥同藝品店員工乙○○及不知內情之黃建銘（另經不起訴處分）等人前往其臺
    北縣五股鄉○○路住處，由寅○○向其恫嚇稱：「妳以為辦
    法會，可以這樣算了嗎？」，致丙○及其兄沈○豐因而心生
    畏懼而報警處理，惟於分駐所時庚○○向警員佯稱係私人糾
    紛，而折返丙○住所，寅○○復意圖為自己不法之所有，向
    丙○恫嚇稱：「法會錢3 百萬元不全部給，就不放過妳，除
    非妳不要住臺灣，不然我們不會放過妳的」，丙○因子○○
    所開設之藝品店動輒雇用不詳姓名之成年男子（詳如前述各
    該犯罪事實），遇事即夥同多人到場，且動輒指訴其竊盜、
    侵占罪嫌，因而心生畏懼，在未有任何債務或彼此會算損失
    之情形下，即依寅○○之指示簽立面額各25萬元之本票2 張
    ，並由沈○豐及謝○英在其後背書，寅○○取得上開票據後
    ，即夥同乙○○及陪同到場黃建銘離去上址。惟嗣於翌日，
    乙○○復搭載子○○、寅○○等人再行前往丙○之外婆沈○
    血住處，因未遇丙○，子○○與寅○○2 人即共同基於恐嚇
    他人之犯意聯絡，由子○○持木條（約1 公尺長）砸向沈○
    血，以此加害他人身體之惡害恫嚇沈○血，使沈○血因而心
    生畏懼。
三、案經丑○○、己○○、癸○○、丙○、沈○豐、沈○血及謝
    ○英訴由臺北市政府警察局中山分局報告臺灣臺北地方法院
    檢察署檢察官偵查起訴。
    理  由
一、訊據被告辛○○、癸○○、丁○○於本院審理時，坦承犯罪
    事實(一)之犯行無諱。至被告子○○否認犯罪事實(二)之犯行；
    另就犯罪事實(一)、(三)、(四)固坦承在場，惟就犯罪事實(一)辯稱
    係被害人丑○○約被告寅○○，其始一同前往，然到場後被
    擋阻在管理室，對於發生之事全不知情，犯罪事實(三)雖在場
    ，然不知被告癸○○為何被打，且有勸架，嗣因見其受傷，
    故叫被告乙○○、戊○○帶同癸○○至馬偕醫院就診，並無
    簽立本票之事，亦未取得本票，犯罪事實(四)僅曾因丙○之兄
    相約換票，而至丙○外婆住處，然並無攜帶工具、亦未出言
    恐嚇云云。被告寅○○就犯罪事實(一)、(三)、(四)坦承在場，惟
    就犯罪事實(一)辯稱其前曾以匯款方式借被害人丑○○共30餘
    萬元，當天係依約前往，對動物、噴漆及其他動作全不知情
    ，且到場後因丑○○不在即原車離開，犯罪事實(四)係因丙○
    突然未上班，而公司鎖匙、零用金，及應收帳款均未交接，
    始由乙○○開車載其前往丙○住處，嗣因丙○之兄報警，故
    至警局處理，當時有告丙○侵占等，經協調後，始簽立2 張
    面額各25萬元之本票，並書立切結書，至丙○外婆處，係丙○之兄相約，故其與被告乙○○、子○○先後到場，惟並無
    持木棍之事云云。被告乙○○就犯罪事實(三)坦承與被告戊○○一同帶被告癸○○就醫，之後復帶其回店內，惟辯稱係因
    被告癸○○之機車在店門口之緣故，至其後之事，伊不清楚
    ，犯罪事實(四)固曾搭載被告子○○、寅○○至丙○住處，然
    辯稱並未聽及被告寅○○口出恫嚇之話語，且自警局離開後
    即各自離開，並未再至丙○住處，故而不清楚有無取得本票
    ，亦未曾去過丙○外婆住處云云。被告戊○○就犯罪事實(一)
    坦承曾受被告寅○○指示與被告癸○○、寅○○、丁○○同
    至被害人丑○○住處，惟辯稱去時因管理員、警察均在場，
    未做任何事情即離開，犯罪事實(三)自承與被告乙○○一同送
    被告癸○○至醫院，之後再送其回店內，惟辯稱係因被告癸○○欲回店內牽機車返家，至回店後發生之事，伊不清楚云
    云。
二、經查，
  (一)犯罪事實(一)部分，業經證人即被害人丑○○於警詢、偵查時
    分別證述：「曾開立多張支票給他，目前還有4 張支票在他
    手中，票號、到期日、金額分別為（CT0000000 、92.12.09
    、55萬元）、（CT0000000 、92.12.10、3萬5千元）、（CT
    0000000 、93.01.29、3 百87萬元）、（CT0000000 、93.0
    1.30、23萬元）．．甲○○要我開支票給予保證，並言明該
    支票不會去兌現．．唯江嫌未依約定乃將支票兌現．．93年
    4 月間．．小弟前往我家裡，並將家裡及門窗搗毀，我有將
    現場拍照並且大樓的攝影機有拍到甲○○、庚○○、黃齡萱
    、癸○○、高世樺等人，還有一些人我不認識．．並放置老
    鼠、雞及蛇等動物，造成我及家人心生畏懼，舉家遷離該住
    處。」（見93年他字第5657號卷第4 、7 、8 頁）、「（問
    ：甲○○等人是否有到妳秀山路的住處？）有的，是在93年
    的4 月間去的，他們有破壞我的住處．．（問：除了噴漆和
    打破玻璃外，他們還做了什麼？）有放蛇、雞和老鼠．．我
    可以確定甲○○去的該次就是打破玻璃、噴漆、丟雞、蛇和
    老鼠的那次。」（見94年偵字第8070卷二第74、75頁），及
    證人黃鈺茹於偵查中證稱：「（問：有無到丑○○汐止秀山
    路的住處？）有．．我與江某、癸○○、丁○○、詹某、「
    蚊子」等人去．．到之後才知道是江某向她討錢。江某有一
    張陳的支票．．我聽到江交代丁○○買一些油漆、雞、老鼠
    等。一起帶過去的，我們開2 台車子，是放在丁○○那台車
    ，我與江某載我與彭女。另1 台車就是癸○○、丁○○、詹
    某、「蚊子」等人坐1 台車。江某叫他們把雞、老鼠、蛇等
    東西從窗戶丟進去。」（93年偵字第15203 號卷第170 、17
    1 頁）等語明確，且被告辛○○、癸○○、丁○○除於本院
    自認犯行外，被告癸○○於警詢時陳稱：「93年4 月間由甲○○帶領我、高世樺、辛○○、戊○○．．前往丑○○汐止
    住所催討債務，不成便叫他們砸毀屋內之物品、噴漆及放置
    毒蛇、老鼠及雞禽等。」（見94年偵字第8070號卷一第58頁
    ），嗣於本院復自承：「1 台休旅車由我駕駛．．庚○○有
    去．．辛○○有去，戊○○、丁○○都有去。庚○○跟甲○○是後來到場．．到那裡時甲○○、庚○○還沒有到，我、
    辛○○、戊○○、丁○○．．先到就搬雞、蛇等東西．．我
    好像有噴漆。（問：誰叫你們去做砸玻璃、丟動物這些事情
    ？）庚○○、甲○○。當天一開始我在睡覺，有人叫我起來
    說要去丑○○住處．．當時我在那裡工作，所以他們怎麼說
    我就怎麼做。」（見95年4 月14日準備程序筆錄），及具結
    證述：「寅○○說丑○○都不出面，請我去請丑○○出面。
    丟雞這一次到場的人有我、子○○、寅○○、辛○○、丁○○、黃鈺茹．．（問：當天是否有帶雞、老鼠、蛇、油漆去
    汐止？）我開的是三菱的廂型車，到那裡才知道有這些東西
    。我有噴漆，但那些雞、老鼠、蛇等東西誰丟的我不知道，
    當場我有聽到玻璃碎掉的聲音，誰砸的、誰丟的以我偵查中
    所述為準．．（問：是不是子○○、寅○○叫你們作這些事
    情？）對。（問：你剛才說你有噴漆，你是噴什麼？）我是
    噴字，我噴『丑○○欠錢不還』。」（見96年4 月18日審判
    筆錄）；被告辛○○於本院亦陳稱：「我確實有去．．當天
    是癸○○找我去的．．油漆是誰去買的我不清楚，當天我跟
    丁○○在騎樓下噴丑○○住處大樓所共用的出入口位置的玻
    璃」、「（問：現場你有無看到庚○○、甲○○？）有。」
    （分別見95年2 月22日訊問筆錄、同年3 月3 日準備程序筆
    錄）等語，此外，並有支票明細表、現場照片等在卷可資佐
    證，被告子○○、寅○○、癸○○、辛○○、戊○○及丁○○，確有為索取票款，至被害人丑○○臺北縣汐止市○○路
    住處，噴漆、砸毀玻璃，及放置雞、蛇、老鼠等物之犯行明
    確，洵堪認定。被告子○○、寅○○、戊○○辯稱渠等到場
    後因未遇被害人丑○○，遂即離開，殊無可採。
  (二)犯罪事實(二)部分，證人己○○於本院審理時具結證述：「（
    問：妳在93年7 月20日是不是有被人潑油漆？）是。當時我
    一大早要去上班，在往我每天要走的路上去搭公車，走到1
    間雜貨店的對面，就有2 個人共騎1 台機車，後面的那個人
    就拿1 大桶油漆對我潑過來．．（問：妳當時的時間點有無
    跟別人結怨？）我只有跟甲○○、庚○○這件事。」（見95
    年12月27日審判筆錄）綦詳，本院並審酌證人黃鈺茹於警詢
    時證稱：「我聽到甲○○在電話中講『找未滿18歲小弟前往
    潑灑油漆』。」（見94年偵字第8070號卷一第27頁）及被告
    辛○○警詢、偵查分別所述：「（問：有無前往三重市○○
    路對己○○噴灑油漆？）我沒有，甲○○曾經叫我去做。」
    （見同上卷第49頁）、「（問：你在警詢中說甲○○曾叫你
    去三重市○○路對己○○潑油漆？）是的。甲○○說客戶己○○和他有些衝突，就叫我看能不能去教訓己○○一下。」
    （見94年偵字第8070號卷二第109 頁）、被告丁○○偵查所
    稱：「（問：93年7 月20日用油漆潑己○○？）八九不離十
    應該是店內的小朋友作的。」（見同上卷第37頁）、被告戊○○偵查陳述：「（問：93年7 月20日對己○○噴漆是否你
    做的？）不是，但甲○○說我住三重，有叫我去潑己○○的
    油漆。」（見94年偵字第8070號卷二第52頁）等語，綜合判
    斷之，本件係被告子○○與真實姓名年籍不詳之人共犯之，
    實堪認定，被告子○○否認犯行，無非卸責之詞，洵無足採
    。此外，並有馬偕紀念醫院診斷證明書、現場照片等在卷可
    資佐證。
  (三)犯罪事實(三)部分，證人即被告癸○○於警詢、偵查及本院準
    備程序時業分別指證：「甲○○設計要我在93年6 月29日19
    時過去公司領薪水．．大約1 個小時之後甲○○就教唆壬○○及4 名男子拿木劍及徒手毆打我成傷．．約深夜12時甲○○才叫乙○○、戊○○押我去馬偕醫院看外傷後再返回公司
    ．．並限制我的自由到93年6 月30日凌晨4 許時逼迫我簽下
    1 張30萬元的本票，才讓我離開。」（見93年他字第5657號
    卷第52頁）、「我跟乙○○說我不要回去，吳說不行，他說
    甲○○有交代。」（見94年偵字第8070號卷二第57頁）、「
    甲○○在叫乙○○、戊○○帶我去看醫生時有說不要讓我先
    離開，要把我再帶回店內．．其實我當時不太想回去．．到
    店內後甲○○說因為怕我事後會報警或找人報復，所以叫我
    簽本票，我就簽本票。」（見95年3 月3 日準備程序筆錄）
    等語，嗣於本院審理時並具結證述：「（問：93年6 月29日
    晚上是否有在臺北市○○○路○ 段65巷26號八吉祥藝品店被
    毆打？）有．．8 點多至凌晨12點時，我被毆打3 、4 次．
    ．（問：這期間你是否想要逃跑、離開？）有。（問：有沒
    有跑成？）當時大門是拉下來。甲○○說不讓我走．．當時
    有4 個我沒有看過的人，有2 個人擋在辦公室的門口不讓我
    走．．（問：當天你是否有簽壹張30萬元的本票？有簽本票
    ，但是數額我忘記了．．最少有30萬元．．（問：你簽本票
    是自願？）不是。甲○○叫我簽的。當時是戊○○拿給我本
    票，他說甲○○說怕我事後報警或找人，所以簽那張本票，
    用意是怕我事後報復，怕有後續的麻煩．．甲○○他是在辦
    公室外面，我是在辦公室裡面簽的，是他叫人拿進來叫我簽
    的，當時乙○○在辦公室外面。」（見95年5 月3 日審判筆
    錄）、「我回去八吉祥，我當時有告訴乙○○、戊○○說我
    不想回去，但乙○○、戊○○說子○○叫他們把我帶回去，
    所以他們又把我帶回去。（問：帶回去八吉祥之後，有無發
    生特別的事？）叫我簽1 張本票．．子○○怕我事後會去找
    他麻煩，所以叫我簽本票．．子○○說如果我不簽就不能離
    開那邊。」（見94年4 月18日審判筆錄）明確，本院並審酌
    證人黃鈺茹於偵查中證稱：「（問：93年6 月29日江某為何
    打癸○○？）江是說蘇偷東西並說癸○○背叛他，所以叫人
    打他．．江請外面的小弟打癸○○。」（見94年偵字第8070
    號卷二第37頁）、及被告壬○○自承：「當天是甲○○指示
    我幫他做1 件事情，也就是叫我在店外準備等他的電話，一
    旦他的電話響起，就衝入店內幫他打1 個人，當時我在店外
    ，還有看到其他4 個人．．他們跟我一起衝入店內．．那4
    個人跑在我的前面，進入店內就在房間與辦公室的走道上，
    看到其他4 人已經在打癸○○，且打到小房間去，我就加入
    他們一起到小房間打癸○○。」（見95年3 月3 日準備程序
    筆錄）等情，綜合判斷之，因認被告子○○、乙○○及戊○○否認妨害癸○○自由云云，均屬飾卸之詞，尚無可採。
  (四)犯罪事實(四)部分，業據證人即被害人丙○於本院審理時具結
    證述：「（問：93年10月初庚○○、乙○○、黃建銘是否有
    到你台北縣五股鄉○○路住處？）是．．庚○○說法會錢3
    百萬元不全部給他們就不會放過我，除非不要在臺灣住。（
    問：當時甲○○有無到場？）有，甲○○、庚○○先到場到
    我家樓下，剛好我哥哥在樓下察覺有陌生人打電話給我，我
    馬上報警，後來警察來了，警察說有什麼話到派出所再說，
    於是我跟庚○○是搭警車至派出所．．（問：你們有幾人去
    派出所？）我、庚○○、我哥哥、我哥哥另1 朋友，到警局
    之後就出現乙○○、黃建銘．．在警局裡面協調不成．．之
    後庚○○、乙○○、黃建銘跟到我家，我會開2 張是庚○○
    要求，是庚○○主導要我哥哥原文抄錄，簽下切結書、保管
    書2 張，並要求本票背後由我母親、大哥背書，並履行應負
    本票的行為，本票日期93年10月5 日。（問：當時他有跟你
    說不開本票會如何？）一樣，說不開臺灣就不要住，且說知
    道我哥哥在哪裡上班，我就不放過你．．因為本票日期到了
    ，他們到我家找不到人，因為我們已經不敢住在家裡，他就
    去我奶奶家，逼我奶奶找出我及我哥哥，支付這個不成立的
    債務，當時我已經不在奶奶家，老奶奶從頭到尾都不知道是
    什麼事，只打電話問我是否欠別人錢，我說我沒有欠別人錢
    ，我是被陷害、恐嚇才簽立本票，他們就一直在我奶奶家不
    走，我在關心我奶奶的情形之下才報警．．我奶奶就被警員
    帶至派出所．．後來奶奶被警員帶回家。木棍是我奶奶轉述
    他說他有告知對方沒有欠錢且人不在這裡，對方1 名男子就
    用木棍砸向奶奶。」（見96年3 月7 日審判筆錄），及證人
    沈Ｏ血結證稱：「（問：是不是有人曾經去你家恐嚇？）有
    1 次．．有人在我家外．．有1 個人在我家拿木棍要砸我．
    ．（問：當時在警局、偵查中製作筆錄時你有說庚○○帶領
    乙○○、黃建銘去你家，並有指認庚○○，是否如此？）我
    在警局、偵查中所述都是實在的。當時指認庚○○有看清楚
    口卡片才指認．．（問：當天拿木棍砸你的人是否就是在庭
    的甲○○？）進我家的有2 個男的，就是這個（甲○○）拿
    木棍要砸我．．剛才時間太久了，一時記不得，甲○○我比
    較有印象，因為他比較兇，當時我很害怕．．有2 個男的，
    1 個女的進入我家。（問：在庭的乙○○有無進去你家？）
    這個人有去，他很兇．．（問：去妳家的3 個人是先說恐嚇
    的話，還是先拿木棍砸妳？）他拿木棍砸我，我就趕快跑．
    ．（問：妳當時是否害怕？）會害怕，怎麼會不怕。」（
    見同上筆錄）等語明確，經核與證人沈Ｏ豐具結證述：「我
    是在93年10月的時候看過寅○○。寅○○一開始說要找我妹
    要拿他們公司的東西，剛開始只看到寅○○，後來我們到派
    出所，但到派出所時就多出2 個黑衣人．．我看到的是乙○○、黃建銘，因為寫切結書的時候知道的．．他們不讓我及
    我妹妹丙○走，一直跟我們到住處，要我及我妹妹簽立切結
    書。還有我跟我母親簽立本票，共簽2 張本票的金額各是25
    萬元。（問：當時要你簽本票、切結書有跟你說如果不簽的
    話，要對你們怎樣嗎？）如果我們不簽，就要對我們不利，
    乙○○還說他沒有前科如果我們不簽的話，要我們試試看。
    （問：有無說如果不簽要危害你們家人的安全嗎？）有，是
    乙○○講的。（問：你是否因為害怕才簽本票及切結書？）
    是的．．切結書我有看過，是寅○○唸要我照她唸的意思我
    寫的．．（問：寅○○有無出言恐嚇你？）寅○○說不簽的
    話不要想離開．．（問：當天是否有聽到寅○○對你妹妹丙○說，你以為辦法會可以這樣算了嗎及除非你不要住臺灣不
    然我們不會放過你等語？）有，寅○○也有打電話跟我這樣
    說過，因為寅○○拿票跟我要錢，我避不見面，她說：臺灣
    很小，你試試看。」（見96年4 月18日審判筆錄）、及證人
    謝Ｏ英結證所稱：「寅○○帶一些人去我們家，說丙○偷他
    們的鑰匙，到派出所時說要私下和解，後來又到我家簽票．
    ．（問：你有簽票嗎？）不簽不行，他們總共2 個男人1 個
    女人去強制威脅，說我們不簽的話，他們不會放過我們，這
    個女的就是在庭的被告寅○○．．出口說威脅是姓彭的就是
    那個女的。」（見同上筆錄）之情節相符，堪可採信。被告
    子○○、寅○○、乙○○否認恐嚇，被告乙○○否認至沈Ｏ
    血住處云云，均無可採，其等犯行明確，洵堪認定。
三、查刑法於94年2 月2 日修正公布，95年7 月1 日施行；另罰
    金罰鍰提高標準條例亦於95年5 月17日經公布修正，刪除第
    二條有關易科罰金及易服勞役折算標準之規定，並自同年7
    月1 日起施行。而按行為後法律有變更者，適用行為時之法
    律，但行為後之法律有利於行為人者，適用最有利於行為人
    之法律，現行刑法第二條第一項訂有明文。此條規定乃與刑
    法第一條罪刑法定主義契合，而貫徹法律禁止溯及既往原則
    ，係規範行為後法律變更所生新舊法律比較適用之準據法，
    是刑法第二條本身雖經修正，但刑法第二條既屬適用法律之
    準據法，本身尚無比較新舊法之問題，應一律適用裁判時之
    現行刑法第二條規定以決定適用之刑罰法律。又按，刑法施
    行法第一條之一第一項將刑法分則貨幣單位變為新臺幣、第
    二項提高刑法分則法定刑罰金部分三十倍或三倍，惟因與罰
    金罰鍰提高標準條例業將刑法分則法定刑罰金提高十倍，再
    由銀元換算為新臺幣，因此變更前後之數額相同，尚無比較
    適用問題，應逕適用裁判時法。又本次刑法修正之比較新舊
    法，應就罪刑有關之共犯、未遂犯、想像競合犯、牽連犯、
    連續犯、結合犯，以及累犯加重、自首減輕暨其他法定加減
    原因（如身分加減）與加減例等一切情形，綜其全部罪刑之
    結果而為比較，最高法院95年度第8 次刑庭會議決議可資參
    照。另按：
  (一)刑法修正前同法第三十三條第五款規定：「罰金為一元以上
    」、修正後刑法第三十三條第五款規定：「罰金為新臺幣一
    千元以上」。而同法第二百七十七條第一項傷害罪、第三百
    四十六條第一項恐嚇取財罪之罰金刑為「一千元以下罰金」
    ，同法第三百零二條第一項剝奪他人行動自由罪、第三百零
    五條第一項恐嚇危害安全罪之罰金刑為「三百元以下罰金」
    ，依刑法施行法第一條之一規定：「中華民國94年1 月7 日
    刑法修正施行後，刑法分則編所定罰金之貨幣單位為新臺幣
    。94年1 月7 日刑法修正時，刑法分則編未修正之條有定有
    罰金者，自94年1 月7 日刑法修正施行後，就其所定數額提
    高為三十倍。但72年6 月26日至94年1 月7 日新增或修正之
    條文，就其所定數額提高為三倍」，依上開規定，上該各條
    罰金部分均應提高為三十倍。是依修正前、後，刑法第二百
    七十七條第一項、第三百四十六條第一項，及第三百零二條
    第一項、第三百零五條第一項之罰金刑部分，分別由新臺幣
    三元以上三萬元以下、三元以上九千元以下，變更為新臺幣
    一千元以上三萬元以下、一千元以上九千元以下。因此，比
    較上述修正前、後之刑罰法律，自以修正前之規定，較有利
    於被告。
  (二)刑法第五十五條牽連犯、第五十六條連續犯之規定業經修正
    刪除，該規定刪除後，除法理上合於接續犯、包括一罪之情
    形仍可認為構成單一之犯罪外，其於數犯罪行為之情形，即
    應依刑法第五十一條之規定予以分論併罰。經依刑法第二條
    第一項比較新、舊法之結果，並無適用行為後之新法較有利
    於被告之情形，自應適用行為時即修正前刑法第五十五條牽
    連犯、第五十六條連續犯之規定。
  (三)刑法第五十一條第五款原規定：「五、宣告多數有期徒刑者
    ，於各刑中之最長期以上，各刑合併之刑期以下，定其刑期
    。但不得逾二十年。」修正為：「五、宣告多數有期徒刑者
    ，於各刑中之最長期以上，各刑合併之刑期以下，定其刑期
    。但不得逾三十年」，比較新、舊法結果，修正後刑法並未
    較有利於受刑人。
四、核被告子○○係犯刑法第三百零五條第一項恐嚇危害安全罪
    、第二百七十七條第一項傷害罪、第三百零二條第一項妨害
    自由罪、第三百零四條第一項強制罪、第三百四十六條第一
    項恐嚇取財罪，被告寅○○係犯第三百零五條第一項恐嚇危
    害安全罪、第三百四十六條第一項恐嚇取財罪，被告辛○○
    、癸○○、丁○○均犯第三百零五條第一項恐嚇危害安全罪
    ，被告乙○○犯第三百零二條第一項妨害自由罪、第三百零
    四條第一項強制罪、第三百零五條第一項恐嚇危害安全罪、
    第三百四十六條第一項恐嚇取財罪，被告戊○○犯第三百零
    五條第一項恐嚇危害安全罪、第三百零二條第一項妨害自由
    罪、第三百零四條第一項強制罪。被告子○○、寅○○、癸○○、辛○○、丁○○、戊○○就犯罪事實(一)之恐嚇罪，被
    告子○○與姓名年籍不詳男子2 人就犯罪事實(二)之傷害罪，
    被告子○○、乙○○、戊○○就犯罪事實(三)之妨害自由罪、
    強制罪，被告子○○、寅○○、乙○○就犯罪事實(四)之恐嚇
    罪、恐嚇取財罪間，分別有犯意聯絡及行為分擔，均應論以
    共同正犯。被告子○○就犯罪事實(一)、(四)之恐嚇犯行，時間
    相近、手法類似，顯基於概括犯意為之，應依修正前連續犯
    之規定，論以一罪，並加重其刑；惟所涉犯罪事實(四)之恐嚇
    犯行，與該事實所涉恐嚇取財罪，及犯罪事實(三)所涉妨害自
    由、強制罪間，分別有方法結果之牽連關係，應依修正前牽
    連犯規定，分別從一重論以恐嚇取財罪、妨害自由罪，並與
    犯罪事實(二)所涉之傷害罪，分論併罰。被告寅○○就所涉犯
    罪事實(一)、(四)部分之犯行，與上述被告子○○之情節相同，
    應依修正前牽連犯之規定，從一重論以恐嚇取財罪。被告乙○○就所涉犯罪事實(三)之妨害自由罪、強制罪，犯罪事實(四)
    之恐嚇罪、恐嚇取財罪，均與上述被告子○○之情節相同，
    應依修正前牽連犯之規定，分別從一重論以妨害自由罪、恐
    嚇取財罪，並予分論併罰，被告戊○○就所涉犯罪事實(三)之
    妨害自由罪、強制罪，與上述被告子○○之情節相同，應依
    修正前牽連犯之規定，從一重論以妨害自由罪，並與其所涉
    犯罪事實(一)所涉恐嚇罪，分論併罰。被告子○○、辛○○分
    別有如犯罪事實欄一所示之前案，有臺灣高等法院被告前案
    紀錄表在卷可稽，其等於5 年內再犯本件有期徒刑以上之罪
    ，為累犯，依法加重其刑。公訴意旨就犯罪事實(一)部分，認
    被告等亦涉犯第三百五十四條毀損罪嫌，惟依第三百五十七
    條規定，該罪須告訴乃論，然被害人丑○○於警詢、偵查中
    係就被告等涉犯詐欺罪、組織犯罪防制條例及恐嚇取財罪提
    出告訴，而全未提及毀損罪，尚難認經合法告訴，惟與已起
    訴部分有裁判上一罪之牽連關係，應不另為不受理之諭知；
    就犯罪事實(二)部分，公訴人補充理由書認被告子○○涉犯第
    三百零五條恐嚇罪，然無非以其餘被告癸○○等有其他恐嚇
    之犯行為據，惟該部分業經原起訴檢察官說明不予起訴之理
    由，嗣並經公訴人於本院審理時更正其餘被告等未與恐嚇罪
    嫌相涉，難認被告子○○此部分有何涉犯恐嚇罪之犯行，惟
    因與已起訴部分有裁判上一罪之關係，應不另為無罪之諭知
    ；就犯罪事實(三)部分，被害人癸○○業對被告壬○○撤回傷
    害告訴，本於告訴不可分之原則，效力及於被告子○○及其
    他姓名、年籍不詳之男子4人，惟就被告子○○部分，因與
    其後之妨害自由犯行，有裁判上一罪之牽連關係，爰不另為
    不受理之諭知；至檢察官就此犯罪事實(三)，雖漏就被告子○○、乙○○、戊○○令被告即被害人癸○○簽發本票部分，
    援引刑法第三百零四條第一項強制罪，惟此部分與已起訴之
    第三百零二條第一項妨害自由罪間，有裁判上一罪之牽連關
    係，爰由本院逕予補充，均附此敘明。爰審酌被告癸○○、
    辛○○、丁○○犯後均能坦承犯行，較諸其餘被告犯後態度
    顯然較佳，且與被告乙○○、戊○○均屬聽命於子○○、寅
    ○○行事之地位，及被告子○○之犯行最多、所涉傷害罪（
    犯罪事實(二)）對被害人所造成之身心傷害均屬甚鉅，被告寅
    ○○就所涉犯行，與子○○同屬上位之指揮地位，及被告戊○○以放置動物等方式恐嚇他人之手段較為惡劣、對社會安
    全之危害較鉅等一切情狀，分別量處如主文所示之刑。然按
    修正施行前刑法第四十一條第一項前段係規定：犯最重本刑
    為五年以下有期徒刑以下之刑之罪，而受六個月以下有期徒
    刑或拘役之宣告，因身體、教育、職業、家庭之關係或其他
    正當事由，執行顯有困難者，得以一元以上三元以下折算一
    日，易科罰金；又依修正前罰金罰鍰提高標準條例第二條前
    段（現已刪除）規定，就其原定數額提高為一百倍折算一日
    ，亦即，以銀元三百元折算一日，經折算為新臺幣後，以新
    臺幣九百元折算一日。惟修正後之法律分別規定：犯最重本
    刑為五年以下有期徒刑以下之刑之罪，而受六個月以下有期
    徒刑或拘役之宣告者，得以新臺幣一千元、二千元或三千元
    折算一日，易科罰金；比較修正前後之易科罰金折算標準，
    以施行前之規定，較有利於被告。再刑法第四十一條第二項
    原規定：「併合處罰之數罪，均有前項情形，其應執行之刑
    逾六月者，亦同。」修正為：「前項規定於數罪併罰，其應
    執行之刑未逾六月者，亦適用之。」，而刑法施行法增訂第
    三條之一第三項規定：「於94年1 月7 日刑法修正施行前犯
    併合處罰數罪中之一罪，且該數罪均符合第四十一條第一項
    得易科罰金之規定者，適用90年1 月4 日修正之刑法第四十
    一條第二項規定」，是本件自應適用修正前之刑法第四十一
    條第二項規定。末按被告等犯罪均在96年4 月24日以前，除
    被告子○○傷害部分宣告有期徒刑2 年，依96年7 月16日施
    行之中華民國九十六年罪犯減刑條例不予減刑外，其餘依該
    條例均符合減刑要件，應予減刑，爰併諭知減得之刑，並就
    被告癸○○、辛○○、丁○○、乙○○、戊○○諭知易科罰
    金之折算標準，及就被告子○○、乙○○、戊○○定其應執
    行刑、就被告乙○○、戊○○諭知易科罰金之折算標準。
五、被告子○○、寅○○、癸○○、辛○○、丁○○、戊○○就
    犯罪事實(一)所購買之老鼠、蛇、雞等物，未經扣案，且無證
    據證明仍屬存在；又被告子○○、寅○○、乙○○就犯罪事
    實(四)恐嚇沈○血所用之木棍，係沈○血見隔壁水泥工不要而
    撿回來的，業據其於96年3 月7 日證述明確，非屬被告等所
    有，本院均無從宣告沒收，附此說明。
據上論斷，應依刑事訴訟法第二百九十九條第一項前段，刑法第
二條第一項前段、第二十八條、第三百零五條第一項、第二百七
十七條第一項、第三百零二條第一項、第三百零四條第一項、第
三百四十六條第一項、第四十七條第一項，修正前刑法第五十六
條、第五十五條、第四十一條第一項前段、第五十一條第五款，
刑法施行法第一條之一，修正前罰金罰鍰提高標準條例第二條，
現行法規貨幣單位折算新臺幣條例第二條，中華民國九十六年罪
犯減刑條例第二條第一項第三款、第七條第一項、第二項、第九
條、第十條第一項，判決如主文。判決如主文。
本案經檢察官黃紋綦到庭執行職務。
中　　華　　民　　國　　96　　年　　7 　　月　　18　　日
　　　　　　　　　        刑事第三庭
                              審判長法  官  黃雅芬
                                    法　官  游士珺
                                    法　官　王幸華
上正本證明與原本無異。
如不服本判決，應於判決送達後10日內向本院提出上訴狀（應抄
附繕本）。告訴人或被害人如對於本判決不服者，應具備理由請
求檢察官上訴，其上訴期間之計算係以檢察官收受判決正本之日
期為準。
　　　　　　　　　　　　　　　　    書記官　陳泰寧
中　　華　　民　　國　　96　　年　　7 　　月　　19　　日
附錄本案論罪科刑法條全文：
中華民國刑法第305條
（恐嚇危害安全罪）
以加害生命、身體、自由、名譽、財產之事，恐嚇他人致生危害
於安全者，處 2 年以下有期徒刑、拘役或 3 百元以下罰金。
中華民國刑法第277條
（普通傷害罪）
傷害人之身體或健康者，處 3 年以下有期徒刑、拘役或 1 千元
以下罰金。
犯前項之罪因而致人於死者，處無期徒刑或 7 年以上有期徒刑；
致重傷者，處 3 年以上 10 年以下有期徒刑。
中華民國刑法第302條
（剝奪他人行動自由罪）
私行拘禁或以其他非法方法，剝奪人之行動自由者，處 5 年以下
有期徒刑、拘役或 3 百元以下罰金。
因而致人於死者，處無期徒刑或 7 年以上有期徒刑，致重傷者，
處 3 年以上 10 年以下有期徒刑。
第 1 項之未遂犯罰之。
中華民國刑法第304條
（強制罪）
以強暴、脅迫使人行無義務之事或妨害人行使權利者，處 3 年以
下有期徒刑、拘役或 3 百元以下罰金。
前項之未遂犯罰之。
中華民國刑法第346條
（單純恐嚇罪）
意圖為自己或第三人不法之所有，以恐嚇使人將本人或第三人之
物交付者，處6月以上5年以下有期徒刑，得併科1千元以下罰金
。
以前項方法得財產上不法之利益，或使第三人得之者，亦同。
前二項之未遂犯罰之。
